【裁判字號】    95,訴,6434
【裁判日期】    951013
【裁判案由】    侵權行為損害賠償
【裁判全文】
臺灣臺北地方法院民事判決              95年度訴字第6434號
原      告  甲○○
            乙○○
被      告  丁○○
訴訟代理人  丙○○
上列當事人間因家庭暴力罪之傷害等原告提起附帶民事訴訟請求
侵權行為損害賠償事件，經本院刑事庭裁定移送本院，本院於中
華民國95年10月4日言詞辯論終結，判決如下：
    主  文
原告之訴及其假執行之聲請均駁回。
訴訟費用由原告負擔。
    事實及理由
甲、程序事項：
一、原告乙○○未於最後言詞辯論期日到場，核無民事訴訟法第
    386 條各款所列情形，爰依被告之聲請，由其一造辯論而為
    判決。
二、按訴狀送達後，原告不得將原訴變更或追加他訴，但擴張或
    減縮應受判決事項之聲明者，不在此限，民事訴訟法第 255
    條第1項第3款定有明文。本件原告甲○○於民國94年10月26
    日之附帶民事訴訟起訴狀原係請求被告給付醫療費用新台幣
    （下同）43,200元及，嗣於訴狀送達後之95年10月4 日變更
    其聲明而請求被告給付57,530元，核屬訴之聲明之擴張，依
    前揭規定，本院自應予以准許，合先敘明。
乙、實體事項：
一、原告主張：
（一）原告甲○○、乙○○係被告之長子、長媳，於91年7 月18
      日，至被告位於台北市○○區○○路85巷11號2 樓之住處
      聚會、討論訴外人佟祥熙即被告之長孫之教養問題。惟被
      告與訴外人丙○○即被告之次子自同日凌晨1時許至4點許
      ，於深夜叫門，因原告皆已入睡，被告及丙○○竟向台北
      市政府警察局文山第二分局興隆派出所以有人滋事、開瓦
      斯自殺等事由報案，經該所警員蔡文榮、李大智二人偕同
      消防人員前往被告上址住處破門而入。詎被告於進入屋內
      後，見甲○○手持乙○○所有之相機欲拍照存證，竟向前
      奪下甲○○手中之相機並丟擲地上，該部相機因此損壞；
      且於甲○○拿電話欲求救時，徒手毆打甲○○之臉頰，使
      之受有左臉挫傷之傷害。嗣後被告教唆丙○○反覆對原告
      提起訴訟，誣指原告犯誹謗、恐嚇、毀損、偽造文書等罪
      ，致原告南北奔波應訴無法上班，受有薪資收入之損害，
      至今身心陷於焦慮、躁鬱、精神恍惚、長期失眠等傷害。
      被告依民法第184條第1項前段、第195條第1項規定，應負
      擔損害賠償責任。而甲○○所受上開傷害，支出醫療費用
      為57,530元，乙○○所受上開傷害支出醫療費用、薪資損
      失各為69,760元、75,100元。又被告不法侵害乙○○所有
      之上開相機，使乙○○受有損害，應賠償乙○○13,690元
      。另原告因被告前開行為，身體、心理遭受莫大之傷害與
      痛苦，爰請求精神慰撫金2,000,000元，共計2,216,080元
      。爰依侵權行為之法律關係，請求被告賠償2,216,080 元
      云云，並聲明：（1）被告應給付原告2,216,080元，及自
      起訴狀繕本送達翌日起至清償日止，按年息5%計算之利息
      。（2）被告應刊登道歉啟事，以3號字體刊登於中國時報
      、聯合報、臺灣時報、自由時報之第一版各1日。（3）第
      一項聲明願供擔保，請准宣告假執行。
（二）對被告抗辯所為之陳述：原告於91年9 月間已提起刑事告
      訴，時效已經中斷，且亦依法於刑事案件第一審提起附帶
      民事訴訟，被告之抗辯無理由。
二、被告則以：被告並無毀損系爭相機，前開傷害行為之發生係
    於91年7 月18日，而原告於94年10月26日始起訴請求賠償，
    原告之侵權行為請求權已罹於2 年消滅時效等語，資為抗辯
    。並聲明：（1）原告之訴及假執行之聲請均駁回。（2）如
    受不利之判決，願預供擔保請准宣告免為假執行。
三、兩造不爭執之事實：
    被告因前開傷害行為經台灣高等法院95年度上易字第828 號
    刑事判決，以觸犯刑法第277條第1項之傷害罪，判處罰金
    仟元，毀損及強制罪部分無罪確定，為兩造所不爭執，並經
    本院調閱該卷宗，查閱屬實。
四、得心證之理由：
    本件兩造所爭執之處，應在於原告之侵權行為請求權是否罹
    於時效？
（一）按附帶民事訴訟係因犯罪而受損害之人，於刑事訴訟程序
      附帶提起民事訴訟，以請求回復其損害之程序，故提起是
      項訴訟須限於起訴之犯罪事實侵害個人私權致生損害者，
      始得為之，最高法院92年台上第688 號判決可資參照。查
      本件被告遭起訴之犯罪事實為：被告基於毀損他人物品之
      犯意，向前奪下甲○○手中之相機並丟擲地上，該部相機
      因此損壞，足以生損害於乙○○；繼而與甲○○因孫兒管
      教問題發生爭執，另行基於傷害之犯意，徒手毆打甲○○
      之臉頰，甲○○因此受有左臉挫傷之傷害。起訴事實並不
      包括原告另主張之被告濫行告訴，致原告精神上受到極大
      創傷及薪資損失部分，並非被告被訴犯罪事實之損害，則
      依前揭說明，原告尚不得依附帶民事訴訟程序為本件損害
      賠償之請求，應予駁回。
（二）次按因侵權行為所生之損害賠償請求權，自請求權人知有
      損害及賠償義務人時起，2 年間不行使而消滅，自有侵權
      行為時起，逾10年者亦同，民法第197條第1項定有明文；
      又關於侵權行為損害賠償請求權之消滅時效，應以請求權
      人實際知悉損害及賠償義務人時起算，非以知悉賠償義務
      人因侵權行為所構成之犯罪行為經檢察官起訴，或法院判
      決有罪為準，最高法院72年度台上字第738 號判例可供參
      照。查原告主張被告於91年7 月18日，將乙○○所有之相
      機丟擲於地上而損壞；同時徒手毆打甲○○之臉頰，使之
      受有左臉挫傷之傷害等情，被告因上開傷害行為，經前開
      刑事案件以觸犯刑法第277條第1項之傷害罪，判處罰金
      仟元確定，已如前述，堪認甲○○係因被告之傷害行為，
      使甲○○受有左臉挫傷之傷害，是被告固應對甲○○之身
      體、健康等人格法益，負擔侵權行為損害賠償責任。至於
      相機之毀損過程等情，縱然屬實，惟前開損害均發生在91
      年7 月18日，復依原告提出之診斷證書、繳費收據（見本
      院94年度附民字第257 號卷第45頁）亦可認前開事實發生
      在該日，可見原告實際知悉損害及賠償義務人係在91年 7
      月18日，惟查原告提起本件附帶民事訴訟為94年10月26日
      ，此有本院收文戳足憑。依前揭說明，距91年7 月18日已
      逾侵權行為損害賠償請求權2 年時效，故本件時效完成，
      依民法第144條第1項，被告自得拒絕給付。
（三）原告雖復主張刑事庭已經受理，時效已中斷云云，惟按消
      滅時效，因左列事由而中斷：一、請求。二、承認。三、
      起訴。左列事項，與起訴有同一效力：一、依督促程序，
      聲請發支付命令。二、聲請調解或提付仲裁。三、申報和
      解債權或破產債權。四、告知訴訟。五、開始執行行為或
      聲請強制執行；民法第129 條定有明文。依前揭規定，時
      效中斷情形並不包括刑事受理案件時，故原告主張時效已
      經中斷，自屬無據。至原告所稱：其已依法於刑事案件第
      一審提起附帶民事訴訟等語，至多係認定原告提出本件附
      帶民事訴訟合法，並非表示本件即無時效完成問題，仍應
      就原告提起本件訴訟與原告知悉被告為賠償義務人及損害
      之時點，是否逾侵權行為損害賠償請求權2 年時效而判斷
      ，附此敘明。
五、從而，原告依侵權行為法律關係，請求被告給付 2,216,080
    元，並自起訴狀繕本送達之翌日起至清償日止，按年息5%計
    算之利息；及被告應刊登道歉啟事，以3 號字體刊登於中國
    時報、聯合報、臺灣時報、自由時報之第一版各1 日為無理
    由，應予駁回。
六、又原告之訴既經駁回，其假執行之聲請，因訴之駁回而失所
    附麗，不應准許。
七、本件事證已臻明確，兩造其餘主張、陳述及所提證據，經審
    酌與本院前揭判斷不生影響，毋庸再予審酌，併此敘明。
八、訴訟費用負擔之依據：民事訴訟法第78條。
中    華    民    國    95    年    10    月    13    日
                    民事第六庭  法  官  蕭清清
以上正本係照原本作成
如對本判決上訴，須於判決送達後20日內向本院提出上訴狀，並
依上訴利益繳納上訴費。
中    華    民    國    95    年    10    月    13    日
                                書記官  林秀娥


司法院資訊處製作；財團法人民間司法改革基金會備份。
